臺灣新竹地方法院交通事件裁定　　　　 99年度交聲字第449號
原處分機關　交通部公路總局臺中區監理所
　　　　　　（執行單位：彰化監理站）
異　議　人
即受處分人　鍾國芳
上列異議人即受處分人因違反道路交通管理處罰條例案件，對於
交通部公路總局臺中區監理所（執行單位：彰化監理站）民國99
年5 月24日所為之處分（彰監四字第裁64-E00000000號裁決書）
，聲明異議，經臺灣彰化地方法院裁定（99年度交聲字第584 號
）以管轄錯誤移轉本院，本院裁定如下：
    主  文
異議駁回。
    理  由
一、本件異議人即受處分人鍾國芳（下稱異議人）於民國99年3
    月27日20時41分許，駕駛其所有車號N3P-851 號重型機車，
    於新竹市○○路與西大路交岔路口，經新竹市警察局第三分
    局南門派出所警員黃壬政攔停，並以異議人有「逆向（西大
    路左轉南大路）」之違規行為為由舉發，嗣異議人不服提出
    陳述，經原處分機關函請原舉發單位調查結果，仍認異議人
    違規行駛人行道之事實明確，依道路交通管理處罰條例第45
    條第1 款、第63條第1 項之規定，裁處罰鍰新臺幣（下同）
    9 百元，並記違規點數1 點在案。
二、聲明異議意旨略以：當天我被攔停時，該名警員說我是逆向
    行駛，但當時我是從南大路騎樓先往科學學區（異議人口誤
    為往市區方向）方向直騎，於跨越南大路車道到該路對向車
    道後再以90度直角左轉行駛，並沒有斜行跨越車道逆向騎駛
    ，且那時路上都是車我不可能斜騎過去，我騎車行徑方向就
    如同我所繪製的圖，我有跟警察說明，但他仍主觀認定就是
    我違規，說我可以提起異議；又他一開始抓我時是說我沒有
    兩段式左轉，我跟他說明後，就改說我是逆向違規，都與事
    實不符，為此聲明異議，請求撤銷原處分云云（本院卷第20
    、21頁，彰化地院卷第4 頁），並提出自行繪製行車路線位
    置圖及相關照片為據（彰化地院卷第9 頁）。
三、按汽車（依道路交通管理處罰條例第3 條第8 款規定，包含
    機器腳踏車）駕駛人，爭道行駛而有不按遵行之方向行駛之
    情形者，處6 百元以上1 千8 百元以下罰鍰，並記違規點數
    1 點，道路交通管理處罰條例第45條第1 款、第63條第1 項
    第1 款分別定有明文。是汽車駕駛人如有不按遵行方向行駛
    之爭道行駛行為經警舉發，如於舉發通知單上所載之應到案
    期限內到案提出陳述或聽候裁決，經主管機關調查後仍認定
    其有違反道路交通管理處罰條例之行為者，依前開條文及違
    反道路交通管理事件統一裁罰基準及處理細則第44條第1 項
    及違反道路交通管理事件統一裁罰基準表之規定，應處罰鍰
    9 百元，並記違規點數1 點。
四、訊據異議人固坦認其有騎乘被舉發機車跨越新竹市○○路○
    道行駛，並在南大路對向車道騎駛時遭攔停之事實，惟其否
    認有任何違反前揭道路交通管理處罰條例第45條第1 款規定
    之行為，並以前揭情詞置辯，經查：
  (一)本件異議人騎乘之車號N3P-851 號重型機車，於前揭時地，
    自新竹市○○路與南大路交岔路口轉角處（西大路180 至18
    2 號處），逆向斜行跨越南大路車道線騎駛至同路對向車道
    ，而經警以其有逆向（西大路左轉南大路）騎車「不按遵行
    之方向行駛」之交通違規當場欄停，掣單舉發等事實，業據
    本件舉發警員黃壬政到庭證稱：本件我是在南大路343 號即
    在編號照片我員警同事站立的位置（即鄭牙科診所處）攔
    停異議人，當時我在那邊執行攔停舉發道路交通稽查職務，
    看到異議人從西大路180 至182 號位置騎過來，就是從編號
    照片李鴨肉麵店門口直接就左轉南大路斜騎過來，才在編
    號照片鄭牙科處被我攔停，當時異議人有說這樣沒有違規
    ，但是我們攔停舉發時，認定是有違規，我們有跟他說如果
    有異議，可以去申訴；編號照片是要證明如果他當時從李
    鴨肉麵騎過來，確實是逆向行駛，該路口左轉是要用兩段式
    左轉的方式，編號照片是在西大路，從異議人騎過來的位
    置拍攝，照片上面喫茶小舖隔壁就是李鴨肉麵店舖，喫茶小
    舖的位置我是看不到，但是異議人騎到李鴨肉麵轉角一出現
    ，我就看到，一直到我攔停的位置，我都有看到；180 號是
    李鴨肉麵，182 號是喫茶小舖，編號照片的地方還有壹個
    牛若麵，應該是186 或188 號，當時攔停時，我有印象異議
    人載1 個女子，異議人說他是去那邊吃麵，而且當時我去查
    看有上開店舖，所以我研判他是從那邊騎過來，編號照片
    是證明說他是從那邊出來的等語明確（本院卷第20頁反面至
    21頁），並提出西大路、南大路現場圖及現場照片附卷可稽
    （本院卷第23、24頁），復有舉發通知單、裁決書在卷可佐
    （本院卷第9 頁、彰化地院卷第9 頁），且異議人對於騎乘
    前揭機車於上述時、地，係行駛跨越新竹市○○路○道線之
    客觀事實並坦認在卷（本院卷第20頁反面、第21頁），又提
    出自行繪製行車路線位置圖及相關照片為據（彰化地院卷第
    9 頁），是此節堪以認定。
  (二)至異議人雖爭執其係筆直跨過南大路車道再直角轉彎直行云
    云（本院卷第21頁），然此種直角轉彎之騎駛方式亟不自然
    ，且異議人機車上尚有搭載乘客，衡情實難以此種方式騎駛
    ，再者，證人即警員吳秉翰於本院調查中在具結後明確證稱
    ：當時異議人傾斜的角度或許有點模糊，但是印象就是傾斜
    的角度沒錯，當時西大路確實是綠燈，南大路是紅燈，斜騎
    的角度或許沒有我製作現場圖那麼斜，但是還是用斜騎的方
    式騎過來等語明確（本院卷第21頁），佐以證人身為執行交
    通勤務專業警察人員，受有相當之執勤訓練，平時有多次處
    理類似情形之經驗，應不致發生誤認；且據上開證人庭呈之
    現場照片、現場地圖以觀（本院卷第23、24頁），員警當時
    停等攔查之地點與異議人違規騎駛行進路線間並無障礙物，
    上揭交岔路口視野良好，並無視線受阻情況，辨識並無困難
    ，舉發地點確可清楚觀察到該路口之路口轉角及專用號誌等
    情，亦足認員警對於異議人之違規行為當無誤判之虞，且參
    以證人係執行交通勤務之員警，之前與異議人素不相識，並
    無仇怨，僅因執行巡邏勤務，而偶然舉發本件違規而已，並
    無憑空捏造違規事實，藉此誣攀異議人之必要，足認證人前
    開所述屬實，可以採信。
  (三)又按駕駛人駕駛車輛或行人在道路上，應遵守道路交通標誌
    、標線、號誌之指示、警告、禁制規定，此為道路交通管理
    處罰條例第4 條所明定。本件經本院檢視上開現場照片（含
    異議人提出之網路現場照片），縱依異議人所述之騎駛跨越
    車道線行徑以觀，其機車行駛違規地點之南大路交岔路口處
    已劃設有行人穿越道指示標線與白虛線指示標線，分別標示
    行人穿越道與二線車道線，是汽車（含機器腳踏車）之駕駛
    人行駛該處南大路路段時，依上述規定，即應遵守該車道劃
    分之指示標線，不得有不遵車道方向行駛之情事，此觀道路
    交通標誌標線號誌設置規則第148 條、第149 條與第180 條
    之規定可明。是在有行人專用之斑馬線標線，可徵該通道僅
    供行人通行，機車駕駛人自不得以穿越該行人專用道方式於
    該處進行跨越車道甚明，是若以異議人所言其係筆直跨過南
    大路車道，勢必騎乘機車進入該行人專用通道，而違反機車
    不得行駛斑馬線之規定，守法之國民應深知前開標線之設置
    ，不能任由人民自行判斷當否而決定是否遵守，否則法律即
    形同虛設，異議人仍應依法行駛，是見異議人執詞其係筆直
    跨過南大路車道云云，已無足取。縱使異議人係騎乘機車沿
    該路口上之人行穿越道旁行駛跨越至南大路對向車道，其駕
    駛機車不按標線指示之遵行方向，而以與西大路方向垂直之
    角度行駛，不論當時南大路之燈號是否為綠燈，或斯時該路
    實際上有無車輛通過，均已足以影響道路上其他車輛行駛，
    對公眾使用道路之權利產生妨礙，而有造成交通混亂之可能
    ，對行人穿越道上行人行走之路權，更足以產生威脅，亦足
    認有所謂不按遵行方向之爭道行駛情事，揆諸首揭說明，仍
    應依道路交通管理處罰條例第45條第1 款「不按遵行之方向
    行駛」之規定處罰，是異議人辯稱其此等騎駛方式並無任何
    違規云云，尚不足採，附此敘明。
五、綜上所述，異議人確有於舉發時地有違反道路交通管理處罰
    條例第45條第1 款「不按遵行之方向行駛」規定之行為，從
    而原處分機關依道路交通管理處罰條例第45條第1 款、第63
    條第1 項第1 款規定裁處異議人罰鍰9 百元並予記違規點數
    1 點，核無違誤，本件受處分人之異議為無理由，自應將其
    異議駁回。
據上論斷，爰依道路交通管理處罰條例第87條第2 項、道路交通
事件處理辦法第18條，裁定如主文。
中    華    民    國   100    年    1     月    14    日
                  交通法庭    法  官  林建鼎
以上正本證明與原本無異。
如不服本裁定，應於裁定送達後5 日內向本院提出抗告狀（需附
繕本）。
中    華    民    國   100    年    1     月    14    日
                              書記官  黃伊婕